# 请教陈版关于 CRO 企业MAH业务的收入、成本及研发费用的确认

提问人：7plus 时间：2021-09-27 18:24:50
陈版您好，最近碰到一家公司，本身是做CRO服务的，但由于MAH（上市许可持有人）制度的落地，出现了自研药品批件转让的新业务。也因此导致收入、成本、研发费用的确认上都存在一些问题如下，望您指教：
1.公司现有CRO收入根据小试中试工艺验证等时间节点相应确认收入，在为甲方获得生产批件后确认100%收入。但是由于MAH制度下出现了其以自己公司申请批件，而后转让给客户的动作，因此目前在尚未完成转让给客户的动作时，其确认了95%的收入，剩余5%对应的款项与合同约定的尾款存在差异，尽管函证时对方并未提出异议，但是是否存在调节收入的嫌疑？
2.公司系自主立项研发产品直至获得生产批件，在中间任一时点均存在与客户签订批件转让合同的情况。就目前公司合同来看，尽管可能在小试阶段客户就开始逐步根据时间节点付款，但是这部分款项并未明确约定系共同承担研发费用，也没有明确约定公司有权就已完成事项收取对应款项的条款。最后如若批件未能成功获得，若为公司的原因则需要全部退还，若为客户的原因所致则由客户自身承担损失。那么在这种情况下，这种MAH业务应当确认为一段时间还是某一时点的履约义务？
3.我们根据项目系他人委托还是自主立项将公司业务分为CRO和MAH。但是公司自主立项的项目中，也存在部分生产批件最终自持并作为自有药物生产后对外出售的情况。然而在公司立项时，并未完全确定该项目最终将自持还是将出售，即便确定后，在从研发到获得批件的过程中也可能由于客户的报价而出售或由于市场环境的改变而决定自持。
那么在这种情况下，公司对于研发费用应该如何处理？如果全部费用化的话，会出现批件转让时候没有成本的情况，如果将研发费用重分类至营业成本，由于研发周期跨年度也很可能导致以前年度损益调整；如果将研发费用在某一节点如三期临床时进行资本化，那么资本化科目应当进入无形资产、开发支出还是存货？还是先进开发支出，在未来确定将转让时重分类为存货再结转到成本？
望您拨冗赐教，谢谢！

回答人：chenyiwei
对此类项目，立项时如果尚无对应的客户合同，则作为自研项目，适用无形资产准则的相关规定进行核算；后续取得合同时，可将此时点上的开发支出（资本化支出）余额（如有）转入合同履约成本，视同存货管理，据此转换核算模式。但能否在一段时间内履约，仍需根据合同个案分析判断（个人理解可能性不大，尤其是合同约定“最后如若批件未能成功获得，若为公司的原因则需要全部退还”的情况，基本确定属于按时点确认收入）。
由于多数可能性是按一个时点确认收入，则该时点应当是完成批件对客户的转让，客户可以使用该批件生产药品的时点。在尚未转让给客户时不能确认收入。

提问人：7plus 时间：2021-10-08 11:38:32
感谢陈老师！那再和您确认一下，假设目前自研项目还在费用化阶段，未到资本化时点。此时签订了批件转让合同，那后续的费用就全部计入合同履约成本。前期已经发生的费用（当年及以前年度）是否还需要从研发费用中转出来作为合同履约成本？我个人理解不论是当年的还是以前年度的都是不需要的，否则会导致每年都出现大量的以前年度损益调整，不知理解的是否正确？

回答人：chenyiwei
前期已经发生的费用（当年及以前年度）不应从研发费用中转出来作为合同履约成本。

提问人：ultralock 时间：2021-10-18 15:44:00
请问陈版主 这个按时点确认收入指的是转让批件的时候吗？前期的对应实际人工、差旅等成本如何核算呢？是当期发生的时候做成本还是和最后一次性结转成本呢？

回答人：chenyiwei
按时点确认收入一般要在电站建成移交时。